最高法院刑事判決　　　　　　九十四年度台上字第三五七一號
　　上　訴　人　丁○○
　　　　　　　　　　　　樓
　　　　　　　　乙○○
　　　　　　　　　　　　樓
　　　　　　　　甲○○
　　　　　　　　丙○○
　　　　　　　　　　　　樓
　　共　　　同
　　選任辯護人　陳英鳳律師
上列上訴人等因妨害自由案件，不服台灣高等法院中華民國九十
二年十月十三日第二審更審判決（九十二年度上更(一)字第一二九
號，起訴案號：台灣士林地方法院檢察署八十七年度偵字第三四
八三號），提起上訴，本院判決如下：
    主  文
上訴駁回。
    理  由
按刑事訴訟法第三百七十七條規定，上訴於第三審法院，非以判
決違背法令為理由，不得為之。是提起第三審上訴，應以原判決
違背法令為理由，係屬法定要件。如果上訴理由書狀並未依據卷
內訴訟資料，具體指摘原判決不適用何種法則或如何適用不當，
或所指摘原判決違法情事，顯與法律規定得為第三審上訴理由之
違法情形，不相適合時，均應認其上訴為違背法律上之程式，予
以駁回。本件上訴人丁○○、乙○○、甲○○、丙○○上訴意旨
略稱：(1)、原判決依告訴人黃毓昕（原名黃雅清）提出被毆打之
照片，認上訴人等確有共同傷害之犯行。但依告訴人之診斷書、
照片、病例所示，其傷均為手、臉部位之扭打傷，除與告訴人庭
訊所供之傷害無法吻合外，亦與原判決認定上訴人丙○○、丁○
○、乙○○與共同被告許鶯琴多次以柺杖鎖等金屬或凶器物攻擊
，應在軀體部位更受有鈍器挫傷、流血、骨折等傷害之情形不符
。又告訴人及證人劉雅靜對於上訴人丙○○、乙○○、丁○○毆
打告訴人之過程、上訴人甲○○有無恐嚇告訴人、渠二人之關係
、劉雅靜何時為其父母帶走，所供情節不一，原判決採信渠等供
述，認定事實顯然違背經驗、證據法則，並有理由矛盾及無證據
推定事實之違法。(2)、原判決認定告訴人在該大樓內遭上訴人等
暴力相向達五小時餘，則證人即大樓之保全人員王登雄巡視之際
，何以未發現？又上訴人丙○○、丁○○、甲○○強押告訴人邁
出大樓，乘坐由上訴人甲○○駕駛之計程車前往五股觀音山途中
，上訴人丙○○、丁○○在計程車上施以強暴、脅迫，使告訴人
心生畏懼，不敢反抗，自行將衣物脫至只剩內衣褲及汗衫，並於
觀音山將告訴人強踢下車等情，均只憑告訴人片面之指訴，而無
其他證據佐證，原判決認定事實顯然違法。(3)、原判決以證人劉
雅靜「當不致設詞誣陷自己之至親家人而故做偽證」，而認其證
詞可信，而對於證人劉啟立所為有利上訴人之證詞，則以其與上
訴人丙○○、丁○○、乙○○有親屬關係，而有迴護之虞，認不
可採，但劉啟立與劉雅靜間亦有姊弟之情，為何劉啟立不迴護劉
雅靜？且證人劉雅靜向父母大量舉債，欠稅不繳，並與告訴人遠
離家人，遷走他地定居，與家人不合，並與告訴人有不正常關係
，原審不予調查，逕採證人劉雅靜迴護告訴人之證言，實有調查
未盡、理由矛盾及推定事實之違法。(4)、告訴人對伊當時是否留
有短髮前後所述不符，原判決認定上訴人乙○○自廁所取出洗廁
劑潑告訴人之頭髮，實有嚴重瑕疵。(5)、證人劉啟立證稱伊與證
人劉雅靜在其房間談事情，當時房門鎖起來，且就房間能否目睹
上訴人等與告訴人在客廳之情形，與證人劉雅靜供述歧異，何者
為是？又證人劉雅靜稱該枴杖鎖為其所有並為上訴人乙○○帶走
，則上訴人乙○○有無帶走此凶器？原判決就證人劉雅靜是否能
由房間內目睹事實經過？及未調查枴杖鎖之存在並提示供上訴人
辯論，即有應於審判期日調查之證據而未調查之違法，並請求為
緩刑之諭知云云。
惟查原判決認定上訴人等與共同被告許鶯琴因欲阻止告訴人與丙
○○之女劉雅靜間同性不當之交往關係，而共同對告訴人實施妨
害自由、傷害罪等犯行，因而維持第一審對上訴人等論罪科刑之
判決，駁回上訴人等在第二審之上訴，係以告訴人之指訴、證人
劉雅靜之證詞、診斷證明書、受傷照片、十行紙一張、扣案之臂
力訓練器、網球拍各一枝、電話線一條等證據資為論處上訴人等
罪刑之依據，並敘明(一)、告訴人雖於警訊及偵查中簡略陳述被害
經過，惟應係訊問之人未令其就發生之始末為完整之陳述所致，
嗣經第一審歷次庭訊令其為始末完整之陳述，並無前後不符相互
矛盾之瑕庛，亦核與證人劉雅靜之證述相符。(二)、參以告訴人當
時受傷之重，上訴人甲○○、丙○○、丁○○亦自承與告訴人共
同乘車離去，告訴人並在觀音山地區脫去衣褲、下車等情，若非
告訴人受上訴人之恐嚇及強暴、脅迫，何以不逃離而任人毆打傷
重至此，且甘願與上訴人甲○○、丙○○、丁○○等同車離去，
並褪去衣褲幾近裸露而以單身女子深夜於偏僻山區自行行走？從
而告訴人之指訴應屬可採。(三)、證人許太山即該大樓保全人員證
稱伊坐在警衛室，進入沒卡才會注意，出大門比較沒有注意，另
一警衛王登雄十時許即開始巡視大樓等語，因而上訴人丙○○、
丁○○、甲○○押告訴人出大樓之際，或係許太山、王登雄未予
留意進出之動向，亦有可能，尚難據為上訴人等有利之認定等理
由綦詳。對於上訴人等否認有妨害自由、傷害等犯行，及證人許
太山、王登雄、劉啟立之證詞如何不足採為有利於上訴人等之論
據，均詳予指駁說明，其推理論斷衡諸經驗法則、論理法則、證
據法則等均無違背。又查原判決係認定上訴人乙○○持洗廁劑潑
洒告訴人之頭部，上訴意旨(4)顯非依據卷證資料具體指摘原判決
違背法令。再原審法院已就上訴人等是否持枴杖鎖毆打告訴人之
事實訊問上訴人而加以調查，上訴人均未坦承此部分犯行，且該
枴杖鎖因未扣案無從加以提示，原審法院自無漏未提示以供調查
之疏略。其餘上訴意旨乃徒就原判決已說明之事項，及原審採證
認事之職權行使，任憑己見漫為事實上之爭執，均核與法律規定
得為第三審上訴理由之違法情形，不相適合，其上訴違背法律上
之程式，均應予駁回。末查本件既係從程序上駁回上訴，上訴人
等請求依刑事訴訟法第三百九十六條第二項規定諭知緩刑，本院
自無從予以審酌，併此敘明。
據上論結，應依刑事訴訟法第三百九十五條前段，判決如主文。
中　　華　　民　　國　九十四　年　　七　　月　　七　　日
                      最高法院刑事第八庭
                          審判長法官  呂　潮　澤
                                法官  孫　增　同
                                法官  吳　昭　瑩
                                法官  趙　文　淵
                                法官  洪　明　輝
      本件正本證明與原本無異
                                      書  記  官
中　　華　　民　　國　九十四　年　　七　　月   十二   日
                                                  Ｍ
